【裁判字號】    99,上訴,2112
【裁判日期】    990624
【裁判案由】    違反槍砲彈藥刀械管制條例
【裁判全文】
臺灣高等法院刑事判決                99年度上訴字第2112號
上  訴  人
即  被  告  甲○○
上列上訴人因違反槍砲彈藥刀械管制條例案件，不服臺灣板橋地
方法院99年度訴字第1433號，中華民國99年5月28日第一審判決
（起訴案號：臺灣板橋地方法院檢察署99年度偵字第5700號），
提起上訴，本院判決如下：
    主  文
上訴駁回。
    理  由
一、按刑事訴訟法第361條第1項規定「不服地方法院之第一審判
    決而上訴者，應向管轄第二審之高等法院為之。」，而民國
    96年6月15日修正，同年7月4日修正公布之同條第2項並規定
    「上訴書狀應敘述具體理由。」，此屬法律上應具備之程式
    。又同法第362條、第367條前段分別規定「原審法院認為上
    訴不合法律上之程式或法律上不應准許或其上訴權已經喪失
    者，應以裁定駁回之。」、「第二審法院認為上訴有第362
    條前段之情形者，應以判決駁回之。」。而所謂不服第一審
    判決之「具體理由」，係指依據卷內訴訟資料，具體指摘第
    一審判決關於認定事實、適用法律及量刑等事項，有違法或
    不當之情形而言，此為提起第二審上訴之法定要件。倘上訴
    人之上訴書狀，雖有敘述上訴理由，惟並未具體指摘第一審
    判決關於認定事實、適用法律及量刑等事項究竟有何違法或
    不當情形，即難認已敘述具體理由，所為上訴，自屬不符法
    律上應具備之程式。
二、本件原審就被告甲○○所犯違反槍砲彈藥刀械管制條例罪，
    判決「甲○○未經許可，持有槍砲之主要組成零件，處有期
    徒刑陸月，如易科罰金，以新臺幣壹仟元折算壹日，併科罰
    金新臺幣貳萬元，罰金如易服勞役，以新臺幣壹仟元折算壹
    日；扣案制式金屬彈匣貳個均沒收。」（如附件原審判決書
    所載），上訴人即被告甲○○不服原判決，提起上訴，上訴
    理由僅泛稱：該零件係其國小三年級時，其祖父擔任靶場管
    理員取回保管；98年6月間警員查獲其持有十字弓時，即知
    被告持有前開零件，卻於99年2月間再度前來起出該零件，
    被告係以保有先人遺物之心，持有但沒有犯意云云。然查，
    上訴人即被告未經許可，持有槍砲之主要組成零件及具殺傷
    力子彈一顆（業經試射），為不爭之事實，原審依法判決處
    刑；被告上訴理由未具體指摘原判決關於認定事實、適用法
    律等事項，究竟有何違法或不當之情形。揆諸上開說明，本
    件上訴不合法律上之程式，且無從命補正，應予駁回，並不
    經言詞辯論為之。
據上論斷，應依刑事訴訟法第367條前段、第372條，判決如主文
。
中    華    民    國    99    年    6     月    24    日
                  刑事第一庭審判長法  官  葉騰瑞
                                  法  官  莊明彰
                                  法  官  王炳梁
以上正本證明與原本無異。
如不服本判決，應於收受送達後10日內向本院提出上訴書狀，其
未敘述上訴之理由者並得於提起上訴後10日內向本院補提理由書
（均須按他造當事人之人數附繕本）「切勿逕送上級法院」。
                                  書記官  陳佳伶
中    華    民    國    99    年    6     月    24    日
附錄本案論罪科刑法條全文：
槍砲彈藥刀械管制條例第12條第4項：
未經許可，持有、寄藏或意圖販賣而陳列子彈者，處5年以下有
期徒刑，併科新台幣300萬元以下罰金。
槍砲彈藥刀械管制條例第13條第4項：
未經許可，持有、寄藏或意圖販賣而陳列第1項所列零件者，處6
月以上5年以下有期徒刑，併科新台幣3百萬元以下罰金。
附件：
臺灣板橋地方法院刑事判決              99年度訴字第1433號
公  訴  人  臺灣板橋地方法院檢察署檢察官
被      告  甲○○  男  25歲（民國○○年○月○○日生）
                    身分證統一編號：Ｚ000000000號
                    住臺北縣三重市○○○路141巷1弄7號
上列被告因違反槍砲彈藥刀械管制條例案件，經檢察官提起公訴
（99年度偵字第5700號），本院合議庭裁定改依簡式審判程序審
理，並判決如下：
    主    文
甲○○未經許可，持有槍砲之主要組成零件，處有期徒刑陸月，
如易科罰金，以新臺幣壹仟元折算壹日，併科罰金新臺幣貳萬元
，罰金如易服勞役，以新臺幣壹仟元折算壹日；扣案制式金屬彈
匣貳個均沒收。
    事    實
一、甲○○明知槍枝主要組成零件及具有殺傷力之子彈，均係槍
    砲彈藥刀械管制條例所列管，非經主管機關許可，不得持有
    之物，竟基於持有槍枝主要組成零件及具殺傷力子彈之犯意
    ，於民國99年2 月7 日前某日起，各自名籍不詳綽號「罐頭
    」成年男子及其父梁增福（已歿）處，分別取得槍枝主要組
    成零件之制式金屬彈匣2 個及具殺傷力之口徑0.38吋制式子
    彈1 顆（嗣經送鑑定試射而滅失），均置於臺北縣三重市○
    ○○路141 巷1 弄7 號住處而持有之。嗣於99年2 月7 日23
    時許，經警持本院核發之搜索票至其上開住處搜索查獲，並
    扣得前述子彈1 顆、制式金屬彈匣2 個。
二、案經臺北縣政府警察局海山分局報請臺灣板橋地方法院檢察
    署檢察官偵查起訴。
    理    由
一、被告甲○○所犯為死刑、無期徒刑或最輕本刑為3 年以上有
    期徒刑以外之罪，其於準備程序中就被訴事實為有罪之陳述
    ，經法官告知簡式審判程序之旨，並聽取公訴人之意見後，
    依刑事訴訟法第273 條之1 第1 項規定，裁定由受命法官獨
    任進行簡式審判程序，合先敘明。
二、上揭犯罪事實，業據被告於警詢、偵查及本院訊問時均坦承
    不諱，並有臺北縣政府警察局海山分局搜索扣押筆錄、扣押
    物品目錄表、照片7 張在卷可稽（見偵卷第14至17、30至33
    頁），而被告持有之前述子彈、彈匣經送內政部警政署刑事
    警察局鑑定，結果認「一送鑑子彈1 顆，認係口徑0.38吋制
    式子彈，經試射，可擊發，認具殺傷力。……三送鑑彈匣3
    個，鑑定情形如下：(一)2 個，認均係制式金屬彈匣。(二)1 個
    ，認係金屬彈匣。」等情，有該局99年3 月3 日刑鑑字第09
    90024109號鑑定書1 份暨所附照片12張在卷可稽（見偵卷第
    41至44頁），又上揭制式金屬彈匣2 個係屬內政部86年11月
    24日台（86）內警字第8670683 號公告之槍砲主要組成零件
    ，有該部99年3 月31日內授警字第0990870633號函1 紙在卷
    可參（見偵卷第50頁），並有前述子彈1 顆、制式金屬彈匣
    2 個扣案可證，可見被告之自白係與事實相符，堪予採信。
    從而，本案事證明確，被告犯行堪予認定，應依法論科。
三、核被告所為，係犯槍砲彈藥刀械管制條例第13條第4 項之未
    經許可持有槍砲主要組成零件罪、同條例第12條第4 項之未
    經許可持有子彈罪。被告基於一個持有行為，同時持有本案
    查獲子彈、槍砲主要組成零件制式金屬彈匣，係一行為觸犯
    數罪名，為想像競合犯，應依刑法第55條規定，從一重論以
    未經許可持有槍砲之主要零件罪。爰審酌被告無視於政府嚴
    格管制槍彈之政策，竟任意持有具殺傷力之子彈及槍砲主要
    組成零件之制式金屬彈匣，所為對社會治安具有潛在危險性
    ；惟念其自始坦承犯行，態度良好，且未曾持該子彈、制式
    金屬彈匣犯罪，尚未造成重大危害，兼衡其犯罪之動機、目
    的、手段、素行及持有之彈匣、子彈數量非鉅等一切情狀，
    量處如主文所示之刑，併科罰金新臺幣20,000元，及諭知易
    科罰金與易服勞役之折算標準，以資懲儆。
四、扣案槍砲主要組成零件之制式金屬彈匣2 個，依槍砲彈藥刀
    械管制條例第4 條第2 項之規定，亦包括於同條例第4 條第
    1 項第1 款所謂之槍砲，乃未經許可不得持有之違禁物，不
    問屬於被告與否，均應依刑法第38條第1 項第1 款規定宣告
    沒收。至於扣案具殺傷力之子彈1 顆業經試射，因擊發完畢
    而滅失，所留彈頭、彈殼亦非違禁物，爰不予宣告沒收。另
    扣案之金屬彈匣1 個、制式金屬彈頭30個，皆非槍砲、彈藥
    主要組成零件，非屬違禁物，亦不予宣告沒收，附此敘明。
五、據上論斷，應依刑事訴訟法第273 條之1 第1 項、第299 條
    第1 項前段，槍砲彈藥刀械管制條例第13條第4 項、第12條
    第4 項，刑法第11條前段、第55條、第41條第1 項前段、第
    42條第3 項、第38條第1 項第1 款，判決如主文。
本案經檢察官楊景舜到庭執行職務。
中    華    民    國    99    年    5     月    28    日
                  刑事第十六庭  法  官  洪珮婷
以上正本證明與原本無異。
如不服本判決應於收受本判決後10日內向本院提出上訴書狀，並
應敘述具體理由，如未敘述上訴理由者，應於上訴期間屆滿後20
日內補提理由書狀於本院（均須按他造當事人之人數附繕本）「
切勿逕送上級法院」。
                                書記官  陳永訓
中    華    民    國    99    年    5     月    28    日
附錄本案論罪科刑法條：
槍砲彈藥刀械管制條例第12條第4 項
未經許可，持有、寄藏或意圖販賣而陳列子彈者，處5 年以下有
期徒刑，併科新台幣300 萬元以下罰金。
槍砲彈藥刀械管制條例第13條第4 項
未經許可，持有、寄藏或意圖販賣而陳列第1 項所列零件者，處
6 月以上5 年以下有期徒刑，併科新台幣3 百萬元以下罰金。

司法院資訊處製作；財團法人民間司法改革基金會備份。
